臺灣臺南地方法院民事判決　　　　　　 96年度重訴字第241號
原　　　告　臺南縣歸仁鄉農會
法定代理人　丙○○
訴訟代理人　甲○○
被　　　告　郭洪金碧
　　　　　　乙○○
上列當事人間請求給付借款事件，經本院於民國96年11月26日言
詞辯論終結，判決如下：
　　主    　文
被告應連帶給付原告新台幣陸佰零捌萬壹仟玖佰玖拾貳元，及自
民國九十二年六月二十五日起至清償日止，按週年利率百分之八
．八計算之利息，暨其逾期在六個月以內者，按上開利率之百分
之十；逾期超過六個月者，按上開利率之百分之二十計算之違約
金。
訴訟費用新台幣陸萬壹仟貳佰玖拾壹元，由被告連帶負擔。
    事實及理由
一、程序方面：
  (一)被告二人受合法通知，未於最後言詞辯論期日到場，核無民
    事訴訟法第386條所列各款情形，爰依原告聲請，由其一造
    辯論而為判決。
  (二)次按訴狀送達後，原告不得將原訴變更或追加他訴，但該訴
    訟標的對於數人必須合一確定時，追加其原非當事人之人為
    當事人者，不在此限，民事訴訟法第255條第1項第5款定有
    明文。查本件原告聲請核發支付命令，經被告郭洪金碧異議
    ，視為起訴後，原告於本件審理期間，追加另一繼承人乙○
    ○為被告，因本件借款係屬繼承之連帶債務，核其對於繼承
    人間必須合一確定，依前揭規定，應予准許。
  (三)被告乙○○之住所雖設於高雄縣，惟本件借款債務合意由本
    院為第一審管轄法院（授信約定書13條參照），本院自有管
    轄權，併此敘明。
二、原告主張：
  (一)債務人洪先駕於民國81年1月14日邀洪進正為連帶保證人，
    向原告借款新台幣780萬元，並於86年2月2日5經換單程序借
    新還舊，約定借款期限為86年2月25日起至91年2月25日清償
    ，約定利息為原告基本放款利率加碼年息百分之1.5按月計
    付，並機動調整，而按月平均攤還本息；逾期未清償，除按
    原定利率計息外，逾期在六個月以內者，按上開利率之百分
    之十；逾期超過六個月者，按上開利率之百分之二十另計違
    約金；另依授信約定書第五條約定，如任何一宗債務不依約
    清償本金或利息時，立約人對原告所負之一切債務，視為全
    部到期。詎借款人洪先駕於88年11月12日死亡，上開借款自
    90年2月25日後未正常繳息，經催討無效，遂對借款人洪先
    駕之部分繼承人洪陳玉蘭、洪進正聲請支付命令，經確定後
    再聲請強制執行抵押之擔保品，並於鈞院91年度執第20879
    號號受償至92年6月24日止之利息、違約金等共366萬元（含
    執行費），尚欠6,081,992元及自92年6月25日起之利息、違
    約金未清償。因借款人洪先駕已死亡，原告遂對其繼承人寄
    發支付命令，其餘繼承人均未異議而確定，本件被告郭洪金
    碧及乙○○聲明異議，視為起訴。因被告並無辦理拋棄繼承
    ，依民法第1148條規定，被告應承受被繼承人洪先駕財產上
    之一切權利、義務，爰依消費借貸及繼承之法律關係，請求
    被告二人連帶如數清償，並聲明：如主文所示。
  (二)被告郭洪金碧抗辯借款人洪先駕生前借款其不知情等語，並
    不實在。原告於96年4月份即寄發雙掛號通知函給洪先駕之
    所有繼承人，被告等人並已多次來原告農會與原告理事長、
    總幹事、信用部主任、承辦人等了解債權情形，並提供建議
    解決方式等等，顯然對本件借款債務知之甚明。且本件借款
    之抵押標的物，由辦理繼承分割登記，登記為由洪陳玉蘭（
    被告之母）一人所有，依程序須提出個人印鑑證明並取得全
    部繼承人之同意後，方能登記於洪陳玉蘭一人名下，由此推
    知所有繼承人均知悉該不動產有設定抵押權情事。況拍賣擔
    保品受償金額過低，乃因第三人吳志明（即被告郭洪金碧之
    女婿）於91年間聲明異議阻撓執行所致，且吳志明之異議狀
    所載住所與被告郭洪金碧屬同一住址，更可推認被告對本件
    債務早知之甚明，被告答辯狀所述純係推諉之辭。
  (三)聲明：如主文所示。
三、被告郭洪金碧抗辯：被告之父洪先駕生前已中風十餘年，且
    於88年11月12日死亡至今已近8年左右，父親生前借款之事
    ，被告均不知情，且被告結婚離家將近40年，早期父母重男
    輕女，更不可能將借款之事告知，亦未辦理拋棄繼承。又本
    件借款原有擔保品，拍賣後不足清償，不知農會當初如何估
    價，貸款780萬元，拍賣後仍欠600多萬，利息比地下錢莊更
    可怕等語，並聲明：駁回原告之訴。
四、原告主張被告二人之被繼承人洪先駕向原告借款，逾期未清
    償，並拍賣擔保品之事實，業據提出擔保放款借據、抵押權
    設定契約書、他項權利證明書、歸仁鄉農會授信約定書、繼
    承系統表及繼承人戶籍謄本、本院91年度執字第20879號分
    配表、交易明細表、轉帳支出傳票、存款收入傳票、活期儲
    蓄提款單、放款轉期傳票、利率表等件為證，核與其主張相
    符。被告郭洪金碧固抗辯其父洪先駕生前已中風，不可能於
    86年間向原告借款云云，然據原告提出之借據、授信約定書
    、放款轉期傳票等資料，可知本件借款係於81年間初貸，至
    86年以換單方式更新借據；再自原告提出洪先駕之活期儲蓄
    存款帳戶交易明細，可知系爭貸款之利息均有按期扣繳至90
    年3月5日止，如非借款人洪先駕所為借款，何以自81年借款
    開始至90年間，將近10年期間均按期自帳戶內扣繳利息？是
    被告郭洪金碧所辯洪先駕未曾借款云云，自不可採。又系爭
    借款之擔保品經本院91年度執字第20879號拍賣後，賣得價
    金366萬元（含執行費69,342元，及受償至92年6月24 日止
    之利息、違約金），全數由原告取得，有原告提出之91 年
    度執字第20879號強制執行金額計算書分配表可參，並經本
    院調閱上開執行卷查核屬實。系爭不動產自設定抵押權至拍
    賣，已有10年餘時間，期間不動產價格漲跌、物價波動，在
    所難免，況因本件借款逾期未繳，另有利息、違約金之產生
    ，依故經抵充違約金、利息後，尚有本金6,081,992元未清
    償，亦有分配表可佐。又本件洪先駕之被繼承人並未辦理拋
    棄繼承，有本院95年10月19日95南院慧家字第0950044892號
    函在卷，是繼承人即被告二人依民法第1148條、第1153條規
    定，自應就被繼承人洪先駕之債務，負連帶清償責任。另被
    告乙○○已於相當時期受合法之通知，而於言詞辯論期日不
    到場，亦未提出任何書狀或證據資料爭執，自堪信原告之主
    張為可採。從而，原告本於消費借貸及繼承之法律關係，請
    求被告連帶給付原告6,081,992元，及自92年6月25日起按年
    息百分之8.8計算之利息、違約金，即為有理由，應予准許
    。
五、本件訴訟費用確定為61,291元（即第一審裁判費），應由敗
    訴之被告連帶負擔，本院併依職權宣告之。
六、結論：本件原告之訴為有理由，依民事訴訟法第385條第1項
    前段、第85條第2項、第87條第1項，判決如主文。
中　　華　　民　　國　　96　　年　　11　　月　　30　　日
                  民事第二庭    法    官　蔡孟珊
以上正本證明與原本無異。
如對本判決上訴，須於判決送達後20日內向本院提出上訴狀。
中　　華　　民　　國　　96　　年　　11　　月　　30　　日
                                書 記 官  吳幸芳
